【裁判字號】    99,抗,727
【裁判日期】    990629
【裁判案由】    聲明異議
【裁判全文】
臺灣高等法院刑事裁定                   99年度抗字第727號
抗  告  人    甲○○
即 受刑 人
上列抗告人即受刑人因公共危險案件，不服臺灣桃園地方法院中
華民國九十九年五月卅一日駁回聲明異議裁定（九十九年度聲字
第一七三一號），提起抗告，本院裁定如下：
    主  文
抗告駁回。
    理  由
一、本件原聲明異議及裁定如裁定書所載（如附件）。
二、抗告人即受刑人甲○○抗告意旨略以：抗告人之雙親皆患病
    、領有殘障手冊，四子女均無謀生能力且正值叛逆時期，端
    賴抗告人扶養、教導，而抗告人之妻雖為高中學歷且值壯年
    ，惟亦難以扶養抗告人雙親及子女。法律不外乎人情，抗告
    人所犯之罪並非十惡不赦，且已悔悟在心，懇請法院寬諒，
    准予易科罰金等語。
三、經查，本件原審以抗告人即受刑人前已有三次服用酒類，不
    能安全駕駛動力交通工具而駕駛之犯罪紀錄，分別經為緩起
    訴、判處罰金新台幣八萬元及拘投五十五日，且均執行完畢
    ，詎抗告人猶不知惕勵，再次飲用酒類於吐氣含酒精濃度高
    達每公升0.83毫克，顯已不能安全駕駛之情形下，猶駕駛交
    通工具遭查獲，其既不顧公眾交通安全，且本件第四次再犯
    ，益足認其蔑視法律，實已無從藉由財產刑之處遇手段預防
    其再犯，認檢察官依其職權審查後，以如准易科罰金，難收
    矯正之效，且難以維持法秩序，而不易科罰金，並無不當。
    另亦審酌抗告人父母、子女之生活起居，尚有已成年之子黃
    萬通及抗告人之妻均足為照料，不影響其家庭生計等情，駁
    回執行異議，於法堪稱妥適。抗告人猶執意旨以其入監服刑
    將致雙親及子女生活困頓，弟黃萬通自有家庭，恐無力扶養
    雙親；妻子雖值壯年，復有相當教育水準，亦不代表即能負
    力負擔等詞提起抗告，顯無理由，自應予以駁回。
四、據上論結，應依刑事訴訟法第四百十二條，裁定如主文。
中    華    民    國  九十九  年    六    月    廿九  日
                  刑事第四庭    審判長法  官  陳玉雲
                                      法  官  孫惠琳
                                      法  官  邱滋杉
以上正本證明與原本無異。
不得再抗告。
                                      書記官  陳思云
中    華    民    國    99    年    6     月    30    日
附件：
臺灣桃園地方法院刑事裁定              99年度聲字第1731號
異  議  人  楊月霞  住桃園縣大園鄉沙崙村沙崙6 之8 號
受  刑  人  甲○○  男  42歲（民國○○年○月○○日生）
                    身分證統一編號：Ｚ000000000號
                    住桃園縣大園鄉沙崙村沙崙6 之8 號
                    （現在臺灣嘉義監獄鹿草分監執行中）
上列異議人因受刑人公共危險案件，對於臺灣桃園地方法院檢察
署99年4 月21日99年度執己字第3253號檢察官之執行指揮，聲明
異議，本院裁定如下：
    主  文
聲明異議駁回。
    理  由
一、聲明異議意旨略以：異議人為受刑人甲○○之配偶，而受刑
    人甲○○前因公共危險案件，經本院以98年度桃交簡字第42
    07號判決判處有期徒刑6 月，如易科罰金，以新臺幣1 千元
    折算1 日確定，詎臺灣桃園地方法院檢察署檢察官以99年度
    執己字第3253號執行指揮書將其發監執行，不准易科罰金之
    聲請，顯不符刑法第41條第1 項規定以罰金救濟短期自由刑
    流弊之意旨，又受刑人之父母皆患病、領有殘障手冊，異議
    人及受刑人之子女均無謀生能力，端賴受刑人每日工作扶養
    ，亟需受刑人返家維持家庭生計，爰依刑事訴訟法第484 條
    之規定提出聲明異議，請准易科罰金等語。
二、按受刑人或其法定代理人或配偶，以檢察官執行之指揮為不
    當者，得向諭知該裁判之法院聲明異議，刑事訴訟法第 484
    條定有明文。次按犯最重本刑為5 年以下有期徒刑以下之刑
    之罪，而受6 個月以下有期徒刑或拘役之宣告者，得以新臺
    幣1 千元、2 千元或3 千元折算1 日，易科罰金。但確因不
    執行所宣告之刑，難收矯正之效，或難以維持法秩序者，不
    在此限，刑法第41條第1 項亦有明定。準此，有期徒刑或拘
    役得易科罰金之案件，法院所諭知者，僅係易科罰金之折算
    標準而已，至於是否准予易科罰金，乃賦予執行檢察官就個
    案依前開法律規定裁量之權限，亦即執行檢察官應判斷受刑
    人如不接受有期徒刑或拘役之執行，是否難收矯正之成效或
    難以維持法秩序，以作為其裁量是否准予易科罰金之憑據，
    非謂法院一有易科罰金折算標準之諭知，執行檢察官即毫無
    例外均須准予易科罰金。而所謂「難收矯正之效」及「難以
    維持法秩序」，均屬不確定法律概念，乃立法者藉以賦與執
    行檢察官得依具體個案，考量犯罪特性、情節及受刑人個人
    特殊事由，審酌應否准予易科罰金之裁量權。檢察官此項裁
    量權之行使，僅於發生裁量瑕疵之情況時，法院始有介入審
    查之必要，先予敘明。
三、經查：
(一)、受刑人甲○○前因酒後駕車公共危險案件，經本院以98年度
    桃交簡字第4207號判決判處有期徒刑6 月，如易科罰金，以
    新臺幣1 千元折算1 日，並於99年2 月8 日確定，此有上開
    判決及臺灣高等法院被告前案紀錄表各1 份在卷可稽，自堪
    信為真實。而受刑人前向臺灣桃園地方院檢察署就其上揭應
    執行之刑聲請易科罰金，經該署執行檢察官審酌異議人前已
    有3 次服用酒類，不能安全駕駛動力交通工具而駕駛之犯罪
    科刑紀錄，仍再犯本件相同之罪，認如不予發監執行所宣告
    之刑，顯難以收矯正之效，且難以維持法秩序，乃依刑法第
    41條第1 項但書規定，不准易科罰金等情，有臺灣桃園地方
    法院檢察署聲請易科罰金案件審核表1 紙附卷可按，並經本
    院調取該執行卷宗核閱無訛。
(二)、再受刑人前因酒後駕車公共危險案件，經臺灣桃園地方法院
    檢察署檢察官以94年度偵字第22134 號為緩起訴處分確定，
    緩起訴期間至96年2 月14日屆滿；又因酒後駕車公共危險案
    件，經本院以97年度桃交簡字第2049號判決判處罰金新臺幣
    8 萬元確定；復因酒後駕車公共危險案件，經本院以98年度
    桃交簡字第3054號判決判處拘役55日確定，甫於98年11月12
    日易科罰金執行完畢，此有臺灣高等法院被告前案紀錄表在
    卷可稽，足見受刑人之素行不良，前已犯有多次服用酒類，
    不能安全駕駛動力交通工具罪之科刑紀錄，詎猶不知悔悟，
    再犯本件相同犯行，且經警查獲時之吐氣所含酒精濃度高達
    每公升0.83毫克，客觀上顯已達不能安全駕駛動力交通工具
    之程度，竟仍駕車行駛於道路上，危及公眾交通安全，枉顧
    其他用路人之生命、身體與財產安全，此有本院98年度桃交
    簡字第4207號判決在卷足憑，顯見受刑人一再酒後為不安全
    駕駛行為，其性格反社會性，並蔑視法律，實已無從藉由財
    產刑之處遇手段預防其再犯。是臺灣桃園地方法院檢察署執
    行檢察官於審查是否准予受刑人易科罰金時，審酌上情後認
    受刑人所犯本案所處之有期徒刑，如准予易科罰金，難收矯
    正之效，且難以維持法秩序，而不准易科罰金，未見其行使
    法律賦予指揮刑事案件執行之裁量權，有何逾越法律授權、
    專斷或將與事件無關之因素考慮在內等濫用權力之情事，自
    難認有執行指揮違法或不當之情形。
(三)、異議人固另以受刑人之父母皆患病、領有殘障手冊，異議人
    及受刑人之子女均無謀生能力，端賴受刑人扶養，亟需受刑
    人返家維持家庭生計為由，對檢察官不准受刑人易科罰金之
    執行指揮聲明異議，惟受刑人之父、母尚有已成年之子黃萬
    通（61年10月20日生）同住，此有受刑人父、母之全戶戶籍
    資料查詢結果附卷可憑，足證受刑人父、母之生活起居，無
    需由受刑一人照顧不可；再異議人為59年4 月16日生、高中
    畢業，此亦有異議人之全戶戶籍資料查詢結果在卷可按，顯
    見異議人正值壯年，復有相當之教育智識水準，尚難認無謀
    生之能力，自無依賴受刑人扶養之必要。
四、綜上所述，受刑人既有前述倘不執行所宣告之刑，則難收矯
    正之效及難以維持法秩序之情形，揆諸前揭說明，臺灣桃園
    地方法院檢察署檢察官所為不得易科罰金之執行處分，即無
    不當，亦無何違誤之處，異議人猶執前詞聲明異議，為無理
    由，應予駁回。
五、依刑事訴訟法第486 條，裁定如主文。
中    華    民    國    99    年     5    月    31    日
                  刑事第五庭  法  官  劉淑玲
以上正本證明與原本無異。
如不服本裁定，應於裁定送達後5 日內向本院提出抗告狀。
                              書記官  許婉茹
中    華    民    國    99    年    6     月    1     日

司法院資訊處製作；財團法人民間司法改革基金會備份。
